臺灣臺東地方法院刑事判決　　　　　　　　　　　　　　九十四年度易緝字第一號
　　公　訴　人　臺灣臺東地方法院檢察署檢察官
　　被　　　告　乙○○
右列被告因違反動產擔保交易法案件，經檢察官提起公訴（九十二年度偵緝字第一○
號），本院判決如左：
    主  文
乙○○動產擔保交易之債務人，意圖不法之利益，將標的物遷移，致生損害於債權人
，累犯，處有期徒刑參月，如易科罰金，以參佰元折算壹日。
    事  實
一、乙○○曾犯竊盜罪，經本院以八十八年度東簡字第十五號判決處有期徒刑三月、
    緩刑二年確定，再因竊盜罪，經本院以八十八年易字第五二八號判決處有期徒刑
    三月確定，嗣撤銷前開緩刑宣告，二罪接續執行，於民國八十九年八月二十一日
    執行完畢。仍不知悔改，於九十年七月十六日，以動產擔保交易法動產抵押之方
    式，向遠東國際商業銀行股份有限公司臺北逸仙分公司（設臺北市○○路○段二
    ○○號之三，負責人李其台，下稱遠東商銀），提供自己所有之車牌號碼ＭＶ─
    ○五八八號自用小客車為動產擔保，向遠東商銀辦理汽車貸款，借款新臺幣（下
    同）十五萬元，為動產擔保交易之債務人。雙方約定貸款期限自九十年八月十六
    日起至九十二年七月十六日，每月攤還一次，每次償還七千六百二十元，分二十
    四期給付，標的物存放地點為臺東縣臺東市○○路八二巷五號，在價金未付清之
    前，標的物僅得依約占有使用，不得任意遷移或為其他處分，並於同年月二十日
    向公路局高雄區監理所臺東監理站辦妥動產抵押設定登記。嗣遠東商銀於九十年
    十月十二日及九十一年二月五日，將上開債權讓與及動產抵押移轉登記予裕融企
    業股份有限公司（設臺北市○○○路○段二號十五樓，負責人嚴凱泰，下稱裕融
    公司）。詎乙○○在借得上開汽車貸款後，僅繳納二期本息，自九十年十月十七
    日起即未再依約繳納，並意圖為自己不法之利益，將上開汽車遷移不知去向。嗣
    裕融公司職員前往查訪，始發現乙○○業將上開動產擔保標的物之自用小客車，
    遷移去向不明，致裕融公司無法占有動產標的，依動產擔保交易法行使取償之權
    益，而受有損害。
二、案經裕融公司訴由臺灣高雄地方法院檢察署呈請臺灣高等法院檢察署檢察長令轉
    臺灣臺東地方法院檢察署檢察官偵查起訴。
    理  由
一、訊之被告乙○○固坦承曾以動產抵押之方式，向遠東商銀辦理上開汽車貸款十五
    萬元一事，惟矢口否認有何違反動產擔保交易法犯行，辯稱：ＭＶ─○五八八號
    自用小客車是徐漢源所有而登記在伊名下，伊係受徐漢源之託，當人頭代為借款
    ，分期付款是徐漢源在繳，且該車係徐漢源在使用，伊不知徐漢源會違約不繳款
    ，伊沒有違反動產擔保交易法之故意云云。經查：
（一）右揭事實業據證人即告訴人裕融公司代理人劉傑峰於本院證述綦詳，復經在本
      件動產擔保交易中擔任對保人之證人甲○○到庭證述：伊是在臺南被告的服飾
      店裡對保的，被告提出的服飾店及身分證資料都是正確的等語明確（見本院九
      十四年三月二十一日審判筆錄），並有動產擔保交易動產抵押設定登記申請書
      、貸款暨動產抵押契約書、動產抵押移轉契約書、動產擔保交易動產抵押設定
      債權人變更登記申請書、債權讓與契約書、存證信函及車號ＭＶ─○五八八號
      車籍資料各一份在卷可稽。
（二）被告雖辯稱伊是徐漢源之人頭，然證人甲○○證稱：在對保接洽過程中，並不
      認識徐漢源等語（見本院九十四年三月二十一日審判筆錄），顯見人頭云云應
      係被告卸責之詞，難以採信，況被告亦不否認上述契約書上之簽名為其親自當
      場為之，自應對契約文義有所了解，其復自承本件約定之標的物存放地點臺東
      縣臺東市○○路八二巷五號即係伊之前在臺東之居所，是被告對於不得將標的
      物任意遷移上開約定停放之地點亦應甚為明暸，其卻在貸得款項後，將標的物
      遷移約定處所，亦不依約定分期清償貸款，致債權人追索無著，可見被告具有
      不法利益之意圖甚為顯然，其所辯無非事後卸責之詞，難以採信，本件事證已
      臻明確，被告犯行堪予認定。
二、核被告所為，係犯動產擔保交易法第三十八條之罪。查被告前有如事實欄所載之
    犯罪科刑記錄，有臺灣高等法院被告全國前案紀錄表一件在卷可按，其受有期徒
    刑執行完畢，於五年內再犯本件最重本刑為有期徒刑以上之罪，為累犯，應依法
    加重其刑。爰審酌被告素行不佳，對被害人造成財產上之損害非輕，犯罪後猶矢
    口否認犯行等一切情狀，量處如主文所示之刑，並諭知易科罰金之折算標準，以
    資懲儆。
據上論斷，應依刑事訴訟法第二百九十九條第一項前段、動產擔保交易法第三十八條
，刑法第十一條前段、第四十七條、第四十一條第一項前段、罰金罰鍰提高標準條例
第一條前段、第二條，判決如主文。
本案經檢察官丙○○到庭執行職務。
中      華      民      國    九十四    年      六      月      六      日
                                臺灣臺東地方法院刑事第三庭
                                    審判長法  官  楊力進
                                          法  官  連雅婷
                                          法  官  范乃中
右正本證明與原本無異。
如不服本判決，應於判決送達後十日內向本院提出上訴狀（應抄附繕本）。告訴人或
被害人如對於本判決不服者，應具備理由請求檢察官上訴，其上訴期間之計算係以檢
察官收受判決正本之日期為準。
                                          書記官  陳俊德
中      華      民      國    九十四    年      六      月      八      日
附記
動產擔保交易法第三十八條
 (處分標的物之處罰)
動產擔保交易之債務人，意圖不法之利益，將標的物遷移、出賣、出質、
移轉、抵押或為其他處分，致生損害於債權人者，處三年以下有期徒刑、
拘役或科或併科六千元以下之罰金。
中華民國刑法第四十七條
(累犯)
受有期徒刑之執行完畢，或受無期徒刑或有期徒刑一部之執行而赦免後，
五年以內再犯有期徒刑以上之罪者，為累犯，加重本刑至二分之一。
